臺灣高等法院臺中分院刑事判決　　　 100年度上訴字第1091號
上　訴　人　臺灣臺中地方法院檢察署檢察官
被　　　告　郭東墉
　　　　　　郭東海
共　　　同
選任辯護人　蔡得謙律師
　　　　　　何立斌律師
上列上訴人因被告誣告案件，不服臺灣臺中地方法院99年度訴字
第2237號，中華民國100年3月31日第一審判決（起訴案號：臺灣
臺中地方法院檢察署99年度偵續字第178號），提起上訴，本院
判決如下：
    主  文
上訴駁回。
    理  由
一、本件公訴意旨略以：被告郭東墉、郭東海前因繼承問題，而
    與共同繼承人即告訴人郭西香（下僅稱姓名）發生爭執，詎
    其等明知郭西香並無下列行為，竟意圖使郭西香受刑事處分
    ，於民國92年4月28日具狀向臺灣臺中地方法院檢察署（下
    簡稱臺中地檢署）提出告訴，致郭西香陷於遭刑事訴追之風
    險，嗣經臺中地檢署檢察官以96年度調偵字第161號為不起
    訴處分確定：
  (一)被告郭東墉、郭東海均明知郭東海確有同意以新臺幣（下同
    ）253萬7370元出售郭東海繼承之坐落臺中縣大甲鎮○○段
    442、442之1地號土地應有部分予楊福壽，詎其等竟具狀向
    臺中地檢署誣指：郭西香意圖為自己不法之所有，於84 年8
    月11日，未經郭東海之同意授權，將郭東海所繼承之臺中縣
    大甲鎮○○段442、442之1地號土地應有部分，以253萬7370
    元出售予楊福壽，並將所得款項侵占。
  (二)被告郭東墉明知其太太洪美娘有簽立同意書，同意郭西香向
    臺中縣政府領取其等父親郭重烜所有坐落臺中縣大甲鎮○○
    段483、488地號、臺中縣外埔鄉○○○段6之1地號、臺中縣
    大甲鎮（應為外埔鄉之誤）鐵砧山段384之14地號（應為284
    -14地號之誤）土地，於90年7月19日遭徵收之徵收補償費。
    且其於臺中縣政府發放第1次補償費時，業已拿到錢。詎其
    竟具狀向臺中地檢署誣指：郭西香意圖為自己不法之所有，
    盜用郭東墉之印章而偽造郭東墉之委託書，向臺中縣政府冒
    領徵收補償費9萬9516元；復以相同方法，偽造郭東墉之委
    託書，冒領郭重烜所有坐落臺中大甲鎮○○段429、893地號
    、臺中縣大甲鎮○○○段114之1地號土地之屬於郭東墉所有
    之徵收補償費7萬4007元。
  (三)被告郭東墉明知郭重烜死亡後，臺中汽車客運股份有限公司
    （下簡稱臺中客運）有發放撫卹金，而其對於該撫卹金之應
    繼分，已同意母親郭洪娉媎代為領取，郭西香並無盜領、侵
    占之情。詎其竟具狀向臺中地檢署虛偽誣指：郭西香基於意
    圖為自己不法所有之犯意，盜用郭東墉之印章，偽造具領之
    收據，向臺中客運領取撫卹金，復變易持有為不法所有，將
    其中屬於郭東墉應分得之32萬5002元，侵占入己。
    因認被告郭東墉、郭東海2人所為，涉犯刑法第169條第1項
    之誣告罪嫌。
二、按犯罪事實應依證據認定之，無證據不得認定犯罪事實；又
    不能證明被告犯罪者，應諭知無罪之判決；刑事訴訟法第15
    4條第2項、第301條第1項分別定有明文。又認定不利於被告
    之事實，須依積極證據，苟積極證據不足為不利於被告事實
    之認定時，即應為有利於被告之認定，更不必有何有利之證
    據；認定犯罪事實所憑之證據，雖不以直接證據為限，間接
    證據亦包括在內，然而無論直接或間接證據，其為訴訟上之
    證明，須於通常一般之人均不致有所懷疑，而得確信為真實
    之程度者，始得據為有罪之認定，若其關於被告是否犯罪之
    證明未能達此程度，而有合理性懷疑之存在，致使無從形成
    有罪之確信，根據「罪證有疑，利於被告」之證據法則，即
    不得遽為不利於被告之認定。再事實之認定，應憑證據，如
    未能發現相當證據，或證據不足以證明，自不能以推測或擬
    制之方法，以為裁判之基礎。另刑事訴訟法第161條第1項規
    定：檢察官就被告犯罪事實，應負舉證責任，並指出證明之
    方法。因此，檢察官對於起訴之犯罪事實，應負提出證據及
    說服之實質舉證責任。倘其所提出之證據，不足為被告有罪
    之積極證明，或其指出證明之方法，無從說服法院以形成被
    告有罪之心證，基於無罪推定之原則，自應為被告無罪判決
    之諭知（最高法院30年上字第816號、76年臺上字第4986號
    、40年臺上字第86號、92臺上字128號判例意旨參照）。又
    誣告罪之成立，須其申告內容完全出於憑空捏造，若所告尚
    非全然無因，尚難遽以誣告論罪；再誣告罪之成立，以意圖
    他人受刑事處分虛構事實而向該管公務員申告為其要件，故
    其所訴事實，在積極方面尚無證據證明其確係故意虛構者，
    仍不能遽以誣告罪論處；另告訴人所訴事實，不能證明其係
    實在，對於被訴人為不起訴處分確定者，是否構成誣告罪，
    尚應就其有無虛構誣告之故意以為斷，並非當然可以誣告罪
    相繩（最高法院43年臺上字第251號、46年臺上字第927號、
    59年台上字第581號判例意旨參照）。
三、檢察官認本件被告郭東墉、郭東海2人涉犯刑法第169條第1
    項之誣告罪嫌，無非係以；(一)被告郭東墉於偵訊時之供述：
    與楊福壽簽約時伊在場，知道楊福壽要買土地。伊太太洪美
    娘有簽同意書，同意郭西香向臺中縣政府領取上揭土地徵收
    補償費，且第1次發放補償費時，伊有拿到錢。有同意撫卹
    金要給母親，而該等撫卹金確實也給了母親等語。(二)郭西香
    於偵訊時之證述。(三)證人江金龍於臺灣臺中地方法院92年度
    訴字第1514號請求不動產所有權移轉登記事件中證述：當初
    是郭西香、郭東墉及楊福壽至事務所簽約，因為郭西香的父
    親於82年間過世時，要辦理繼承登記相關事宜，有請伊繕打
    繼承系統表，所以要訂立契約時，伊有從電腦中叫出來該份
    資料，調出的資料並無簽名，上面簽名應該是郭西香拿回去
    給他們簽的等語。(四)被告郭東海於臺中地檢署92年度偵字第
    22029號93年3月22日偵訊時證述：伊於出售日南段土地予楊
    福壽之契約所附之繼承系統表上簽名蓋章等情，足以證明郭
    東海有同意出售該等土地予楊福壽。(五)證人洪美娘於臺中地
    檢署96度調偵字第161號偵訊時證述：代郭東墉簽立上開授
    權同意書等語。(六)證人郭東峰於臺中地檢署96年度調偵字第
    161號偵訊時證述：撫卹金部分，除其係親自領取外，餘者
    均存入郭洪娉媎之第七商業銀行帳戶。(七)臺中地檢署96年度
    調偵字不起訴處分書、臺中客運第七屆股東常會會議紀錄、
    郭洪娉媎之第七商業銀行活期儲蓄存款明細表等，可證該等
    撫卹金係存入郭洪娉媎之帳戶，與郭西香無涉等為其論據。
四、訊據被告郭東墉、郭東海均堅決否認渠有誣告犯行，(一)被告
    郭東墉辯解及其辯護人辯護意旨略以：1.92年4月28日告訴
    狀形式上雖係郭東墉、郭東海聯名告訴，然書狀內告訴之事
    實係屬可分，日南段442、442之1地號土地買賣之告訴人僅
    限於郭東海，而與郭東墉無涉，自難認關於該部分郭東墉有
    何誣告犯行。2.關於土地徵收補償費部分，郭東墉提告之意
    係在於郭西香未將屬於郭東墉應得之補償費交付，第1次發
    放補償費郭東墉有領到，所以沒有提告。上開幸福段483、4
    88地號、大甲東段6之1地號、鐵砧山段384之14地號等土地
    之補償費，郭西香並無法提出郭東墉或洪美娘具領之收據才
    提出告訴，提告後郭西香拿出同意書，郭東墉回去詢問太太
    洪美娘，洪美娘才想起來她有簽立同意書，郭東墉並無誣告
    之故意。3.撫卹金部分，郭東墉雖同意要給母親，但郭東墉
    沒有同意由郭西香去領郭東墉部分之撫卹金，故郭西香仍有
    未經授權而冒領撫卹金之嫌疑，尚難認郭東墉有誣告之故意
    。(二)被告郭東海辯解及其辯護人辯護意旨略以：郭重烜生前
    留下的土地筆數相當多，要辦理遺產稅繳納，再辦妥繼承登
    記，才能夠進行土地買賣，84年間郭西香拿繼承系統表給郭
    東海簽時，郭東海以為是要辦理遺產稅繳納及繼承登記，並
    不知道是要做為買賣當事人欄用，一直到90年間日南段土地
    遺產稅才辦妥，郭東海顯然有合理的懷疑其簽的繼承系統表
    被移花接木拿去作為買賣契約書，郭東海並沒有誣告故意等
    語。
五、經查：
  (一)關於日南段土地出售部分：
  1.查被告郭東海、郭東墉2人於92年4月28日提出之告訴狀第4
    段固記載「被告郭西香另於84年8月11日基於意圖為自己不
    法之所有，未經告訴人郭東海之同意授權，即故意盜用郭東
    海之印章，並蓋用以偽造郭東海名義之土地買賣契約書，將
    郭重烜所遺之坐落臺中縣大甲鎮○○段第442、442之1地號
    、持分均為5分之1之2筆土地，以價金253萬7370元出售予楊
    福壽，所得價金全數為被告郭西香占為己有花用。」等語（
    參臺中地檢署92年發查字第1530號卷第3頁背面）。另被告
    郭東墉於93年1月3日警詢筆錄亦稱：「（問：你為何要對被
    告郭西香提出偽造文書之告訴？）因被告郭西香……被告郭
    西香復於84年8月11日，未經郭東海之同意，盜用郭東海之
    印章並蓋用以郭東海名義偽造之土地買賣契約書，將郭重烜
    所遺坐落於臺中縣大甲鎮○○段第442、442之1地號，持分
    均為5分之1之二筆土地，以價金253萬7370元出售予楊福壽
    ，並將買賣所得價金全數侵吞。」等語（參臺中地檢署93年
    偵字第3151號卷第9頁背面-第10頁）。惟查，證人桑銘忠律
    師於原審結證稱：伊於92年4月28日接受被告郭東墉、郭東
    海委任，並於同日提出告訴狀。本件日南段買賣糾紛的告訴
    人是郭東海，不包括郭東墉。伊寫完告訴狀後，有明確告訴
    郭東墉，這部分不包含他的告訴。當時因考慮當事人訴訟費
    用負擔問題，會應當事人的請求，把有牽連的數個案子合併
    在一起。郭東墉警詢筆錄應只是要陳述告訴狀告的內容而已
    ，因上面有記載日南段土地買賣未經郭東海同意，並沒有提
    到郭東墉等語（參原審卷第75頁背面、79頁背面、80頁背面
    ）。再經核閱上揭告訴狀及警詢筆錄結果，其二者文字內容
    幾近相同，且均表明「被告郭西香未經告訴人郭東海之同意
    授權，即故意盜用郭東海之印章，並蓋用以偽造郭東海名義
    之土地買賣契約書，將郭重烜所遺之……土地出售予楊福壽
    ，所得價金全數為被告郭西香侵吞」等情，再佐以證人即該
    案告訴代理人桑銘忠律師上開證詞，復觀之該告訴狀內容，
    不僅告訴人郭東海、郭東墉之告訴內容可分外，該案被告郭
    西香、郭東湖被訴之事實亦屬可分，均堪認上開部分之告訴
    人應係被告郭東海，而不包括被告郭東墉甚為明確。又綜觀
    上揭郭東墉警詢筆錄之製作方式，員警係對被告郭東墉何以
    對郭西香、郭東湖二人提出偽造文書之告訴綜合提問，並非
    針對告訴狀內各項告訴內容逐一詢問，且於郭東墉回答員警
    詢為何對郭西香、郭東湖提提出告訴時，其答問內容與告訴
    狀所載大意幾近相同（參臺中地檢署93年偵字第13151號卷
    第10-11頁、92年發查字第1530號卷第2-5頁），足見被告郭
    東墉係依告訴狀所記載之全部內容而為答詢，據此，實難認
    被告郭東墉就此部分有何告訴或針對郭東海所提告訴部分一
    併向員警為告發等之行為。依此，被告郭東墉既未提出該部
    分之告訴、告發，自難認其有何誣告犯行可言。
  2.郭西香於93年1月2日警詢時（以被告身分）固指稱：臺中縣
    大甲鎮○○段第442、442之1地號土地出售予楊福壽一事，
    郭東海自始至終均知情，且同意賣出土地予楊福壽，並親自
    於上簽名蓋章等語（參臺中地檢署93年偵字第3151號卷第6
    頁背面）。而系爭不動產買賣契約書上（參臺中地檢署92年
    發查字第1530號卷第23-29頁）之承買人（甲方）係楊福壽
    ，出賣人（乙方）係記載「詳如繼承紀統表」（下方蓋郭西
    香之印文），另檢附之繼承系統表上亦有長男郭東海之簽名
    及蓋印，被告郭東海並坦認上開簽名為其所親簽乙節（參臺
    中地檢署92年偵字第22029號卷第84頁背面）。惟證人江金
    龍於原審法院92年10月7日92年度訴字第1514號請求不動產
    所有權移轉登記民事事件中證述：當初郭西香及郭東墉兩人
    出面告訴伊系爭不動產要出賣，要伊擬就買賣契約，其他被
    告（指郭東海、郭東峰、郭東湖、游郭東香，下同）伊都沒
    見過，（84年）8月11日當天，郭西香、郭東墉及原告（指
    楊福壽）3人到伊事務所簽約，並將其他被告的印章帶到事
    務所，由伊代其他被告在本件不動產買賣契約書上蓋章，至
    於繼承系統表上的郭東海等人之簽名，可能是郭西香拿去給
    他們簽的，不是伊拿給其他被告等人簽的。被告等人之父親
    郭重烜82年間過世時要辦理繼承登記，郭西香要伊辦理繼承
    相關事宜，由伊繕打該份繼承系統表儲存於電腦系統中，後
    來要訂立本件契約，伊再從電腦中叫出該份資料，當時伊叫
    出該份資料時，並未經被告郭東海等人簽名。本件只有被告
    游郭東香因為她人在國外，所以在辦理繼承相關事宜時曾委
    任王陳春美辦理外，就本件不動產買賣契約的簽訂，並未提
    出其他被告等人的授權書，也未表示已經得到其他被告的授
    權。在辦理郭重烜遺產之繼承事宜，大部分是郭西香及郭東
    墉出面等語（參臺中地檢署92年度偵字第22029號卷第157頁
    及背面）。又被告郭東墉於93年4月19日檢察官偵查時供陳
    ：去簽約賣土地（指上開日南段土地）的事，伊沒有告訴郭
    東海等語（參臺中地檢署92年度偵字第22029號卷第165頁背
    面）。據此可知，系爭不動產買賣契約書上之郭東海印文，
    係郭西香、郭東墉持交郭東海印章予證人即代書江金龍所蓋
    ，並非被告郭東海所親自蓋印，當時出賣人一方亦未提出郭
    東海之授權書。而繼承系統表上之郭東海簽名，則係郭西香
    拿去給郭東海簽名無誤。依此，尚無法證明郭東海於繼承系
    統表上簽名時，知悉該表係為出售上開日南段土地予楊福壽
    而簽。
  3.證人桑銘忠律師於原審結證稱：92年4月28日告訴狀證物八
    所附之不動產買賣契約書，郭東海當時表示該買賣契約書他
    沒有同意簽具，契約書所附的繼承系統表是要辦理繼承登記
    及申報遺產稅使用，不是要辦理買賣契約使用，有被挪用。
    依照現行土地登記實務未繳納遺產稅之前，沒有辦法做土地
    分別共有分割或者所有權移轉登記，當時遺產稅還沒有繳納
    ，郭東海表示郭重烜遺產稅申報手續，是由郭西香負責辦理
    等語（參原審卷第76頁背面、77、79頁）。核與被告郭東海
    於96年11月21日檢察官偵查時供稱：遺產稅部分沒有辦完，
    怎麼過戶給楊福壽？本件遺產稅辦了10幾年，沒辦法辦完，
    都是因為郭西香盜賣的行為等語（參臺中地檢署96年度偵字
    第13758號卷第3頁），及於98年11月25日檢察官偵查時陳稱
    ：郭西香拿繼承表給伊簽，說要辦理父親遺產繼承之事，沒
    有說跟楊福壽買賣土地有關（參臺中地檢署98年度他字第
    5004 號卷第175頁）等語相符。又倘被告郭東海知悉並同意
    上開不動產買賣契約書之簽訂，則為何其未親自在不動產買
    賣契約上簽名或蓋章，而僅在繼承系統表上簽名？況郭重烜
    被繼承土地非少，繼承人需依規定期限申報遺產稅繳及辦理
    繼承土地分割、過戶等事宜，則被告郭東海辯稱其未清楚瞭
    解在繼承系統表上簽名係為處理遺產稅或處理何筆土地買賣
    過戶事宜等節，亦不違常情。
  4.卷附日南段土地買賣契約書第11條項下，固曾特別以手寫方
    式註明：「惟出賣人之繼承人郭東峰不同意配合辦理時，雙
    方同意依互不違約，另行辦理之」，而堪認郭西香、被告郭
    東墉訂約之際，已預慮證人郭東峰或有可能不同意出賣公同
    共有系爭土地之應有部分，而將之載明於契約書內，以免將
    來因此衍生糾紛等情；惟郭東海並未於該不動產買賣契約書
    訂定時現場簽名，且郭東墉亦證稱，其並未告知郭東海有關
    簽約賣土地乙事，均有如前述，則上揭契約書約定內容即非
    被告郭東海所預先知悉，自亦不能以推論被告郭東海事先已
    同意上開日南段土地出售事宜。又郭東海未對郭東墉針對上
    揭日南段土地出售事宜提出一併告訴乙節，或係其二人感情
    較佳，或出自其他原因考量，非他人所得臆測，惟究難據此
    即認被告郭東海確有誣告郭西香之情事。
  5.綜上，本件尚難認被告郭東海明確知悉並同意上開該筆土地
    買賣，仍虛構郭西香盜賣土地後侵占價款之事實。
  (二)關於徵收補償費部分：
  1.郭西香於93年1月2日警詢筆錄（以被告身分）供稱：臺中縣
    大甲鎮○○段483、488地號、臺中縣外埔鄉○○○段6之1地
    號、臺中縣外埔鄉○○○段284之14地號、臺中縣大甲鎮○
    ○段第429、893地號及臺中縣大甲鎮○○○段114之1地號等
    土地徵收補償費之相關委託書及印章均係郭東墉親自交付給
    伊，並委託伊代為辦理領取相關土地徵收補償費，並已全數
    交給郭東墉等語（參臺中地檢署93年偵字第3151號卷第7頁)
    ；於95年11月29日檢察官偵查時則陳稱：大甲鎮○○段483
    、488地號等工程徵收補償費是伊領的，先匯到伊帳戶後，
    伊再領現金出來給郭東墉太太洪美娘，洪美娘有出具委託書
    及印鑑證明給伊代領等語（參臺中地檢署95年偵續字第262
    號卷第19頁背面）；於96年3月7日檢察官偵查時係稱：徵收
    補償費伊是收到2、3天後就請四嫂王陳春美拿給洪美娘，伊
    是分別拿給王陳春美，再請王陳春美轉交等語（參臺中地檢
    署95年偵續字第262號卷第25頁）；於96年6月27日檢察官偵
    查時又稱：福安段及銅安厝段的補償費係於89、90年間伊領
    到後，才拿給郭東墉，是洪美娘代收的，伊上次說錯了，伊
    不是拜託王陳春美拿給她的，是親自拿給她的等語（參臺中
    地檢署96年調偵字第161號卷第29頁）。據上觀之，郭西香
    就上開土地領取補償費委託書究係何人出具及徵收補償費究
    係交予何人，前後供述不一，則被告郭東墉因認郭西香對此
    一領取補償費過程未能妥為交待，而具狀指述郭西香冒領上
    開徵收補償費，尚非全然無因。
  2.被告郭東墉雖於92年4月28日具名之告訴狀內指稱，郭西香
    偽造其委託書云云，然查其告訴狀內僅提出領款明細表及收
    據，並未附有委託書影本以供偵辦檢察官審酌（參臺中地檢
    署92年發查字第1530號卷第35頁正反面），而該收據確有郭
    東墉等6人之姓名及印文，另領款明細表亦載有「由繼承人
    授權郭西香領取應繼分6/7」等語，足見被告郭東墉於向臺
    中地檢署對郭西香提出告訴之際，因未見該收據或明細表上
    附有委託書等文件，致全然不知其與其他兄弟姐妹究竟提出
    何種書證以供郭西香向臺中縣政府具領徵收補償費，而不無
    誤認經人冒用姓名簽具委託書之可能。嗣該案經臺中地檢署
    承辦檢察官向臺中縣政府調閱檔案資料，臺中縣政府於93年
    3月22日以府地權字第0930072242號函附相關具領文件影本
    （參臺中地檢署92年偵字第22029號卷第93頁背面-106頁）
    ，始發現被告郭東墉等人均曾出具授權書及切結書以供郭西
    香代領徵收補償費。臺中地檢署承辦檢察官隨即於93年4月5
    日詢問郭東墉委任之告訴代理人桑銘忠律師上情（郭東墉當
    日未到庭），桑銘忠律師仍據被告郭東墉先前告知情節答稱
    ，不是郭東墉之簽名，因郭東墉告知未委託郭西香領取這筆
    錢等語（參同上卷第123頁背面、124頁）；其後93年4月19
    日及93年5月3日二次偵查庭檢察官均未對被告郭東墉訊問此
    事，直至93年5月21日始由桑銘忠律師主動補充陳述，洪美
    娘代簽授權書乙事，並經檢察官訊問郭東墉知悉與否等情，
    郭東墉告以知道，惟未收到錢等語（參同上卷第163-166、
    168、169、173頁）；核與證人桑銘忠律師於原審結證稱：
    92年4月28日告訴狀要送狀之前，有經過當事人仔細審閱才
    送地檢署，當時郭東墉主述內容表示他沒有領到徵收補償費
    ，也沒有簽署或用印在徵收補償費收據上。郭東墉稱收據上
    那個印章好像是他的，但是他沒有提供，也沒有用印在上面
    ，當時因為郭東墉他們兄弟姊妹在辦理郭重烜的遺產申報，
    他們都有交付印章給郭西香使用，所以才主張是盜用而非偽
    刻。郭東墉有調取相關資料，伊有看到如告訴狀所附的收據
    ，但是沒有看到委託書。當時的被告郭西香抗辯說她有受郭
    東墉委託沒有偽造，檢察官提示徵收補償費領取授權書給郭
    東墉看，並請郭東墉回去問有沒有家人把印章交給郭西香幫
    忙具領徵收補償費。郭東墉回去詢問之後，他的配偶洪美娘
    才告訴他說曾經有將他的印章交付給郭西香，也曾經在授權
    書上代郭東墉簽名，郭東墉至此才知道他太太有將他的印章
    交給郭西香，而郭西香將之蓋用到授權書及徵收補償費請領
    收據上面，事後伊有跟檢察官陳報郭東墉的配偶有交付印章
    給郭西香，郭東墉表示這個部分他不想追究了，所以後來只
    針對侵占部分再議，而沒有再針對偽造文書部分聲請再議等
    語（參原審卷第76-78頁），大致相符。嗣該案被告郭西香
    上開偽造文書部分經臺中地檢署93年度偵字第3151號不起訴
    處分後，該案告訴人即本件被告郭東墉並未就該偽造文書部
    分聲請再議，亦有再議聲請狀1份在卷足稽（參臺中地檢署
    95年度偵續字第262 號卷第3頁），亦堪認被告郭東墉不無
    事後發覺誤認，而有不再針對此節爭執之意。
  3.證人即被告郭東墉之妻洪美娘於96年9月12日檢察官偵查時
    具結證稱：郭西香於90年間有託王陳春美，拿外埔三崁土地
    620-1、620-2、625-1地號的徵收補償費共6萬多元給伊，但
    臺中縣大甲鎮○○段、外埔鄉○○○段、鐵砧山段補償費9
    萬多元，及大甲鎮○○段跟銅安厝段補償費7萬多元，我們
    沒有拿到這2筆錢，要告他們之前，伊先生郭東墉和郭東海
    、郭東峰在一起時才知道這件事，郭東海、郭東峰都不知道
    我們沒領，是事後才知道。伊有在92偵22029號卷第184頁授
    權書（內容為：郭東墉於90年3月13日授權郭西香領取臺中
    縣外埔鄉○○○段284之14地號等土地、地上物之補償費）
    上簽「郭東墉」的名字，但事後沒有拿到錢等語（參臺中地
    檢署95年偵續字第262號卷第25頁、96年調偵字第161號卷第
    42頁背面-43頁）。另證人郭東峰於96年9月12日檢察官偵查
    時亦具結證稱：伊有授權郭西香領臺中縣大甲鎮○○段、外
    埔鄉○○○段、鐵砧山段土地補償費，但伊事後沒有拿到這
    筆錢，因為只有幾萬元，所以伊沒有打算告郭西香，補償費
    發出1年後，我才用電話跟郭東墉講等語（參臺中地檢署96
    年調偵字第161號卷第43頁及背面）。據之益認，被告郭東
    墉辯稱：上開幸福段483等地號土地之補償費，郭西香並無
    法提出伊具領之收據才提出告訴，提告後郭西香拿出同意書
    （即授權書，下同），伊回去詢問太太洪美娘，洪美娘才想
    起來她有簽立同意書，伊並無誣告之故意等語，尚堪採信。
  4.準此，被告郭東墉就徵收補償費部分對郭西香提出告訴前，
    確不無因僅見具領收據、明細表，而未見相關之授權書或切
    結書，致懷疑郭西香有偽造委託書，冒領徵收補償費之嫌疑
    ，本件既事出有因，自難認被告郭東墉係故意虛構事實，而
    對郭西香提出告訴之情事。
  (三)關於撫卹金部分：
  1.郭西香於原審審理時指稱：臺中客運承辦人員有問過被告郭
    東墉等人都同意後，才敢把撫卹金開給伊母親（參原審卷第
    85頁背面），惟經檢察官函詢臺中客運本件撫卹金發放之相
    關資料，臺中客運函覆因幾經遷移及歷經天災，相關資料全
    遭滅失乙情，有臺中客運95年11月24日中客總字第09500888
    號函在卷足憑（參臺中地檢署95年偵續字第262號卷第112頁
    背面）。因此被告郭東墉是否曾事先同意並告知臺中客運將
    其應得之撫卹金匯入母親郭洪娉媎帳戶乙情，現已無法查明
    ，自無從推認被告郭東墉明知撫卹金已同意由郭洪娉媎代為
    領取，而仍虛構郭西香盜用印章，偽造具領之收據，向臺中
    客運領取撫卹金，並將其中屬於郭東墉應分得之部分侵占入
    己之事實。
  2.查臺中客運曾於83年3月14日召開第37屆股東常會，會中決
    議發給郭重烜遺族撫卹慰問金239萬6250元，有該會會議紀
    錄可稽（參臺中地檢署96年調偵字第161號卷第40頁）。而
    郭西香於93年1月2日警詢時（以被告身分）先供稱：所有應
    發放之死亡撫卹金（郭東峰除外）均由伊母親自行領取，伊
    從未經手等語（參臺中地檢署93年偵字第3151號卷第7頁）
    ，惟嗣於95年11月29日檢察官偵查時供承：臺中客運的撫卹
    金好像是200多萬元，是伊和媽媽去臺中客運公司領支票，
    支票存入伊媽媽的帳戶內。因為郭東峰主張他要自己領取，
    所以兄弟7人，其中6份匯入伊母親之帳戶中，郭東峰自行至
    臺中客運將其所有之部分領走等語（參臺中地檢署95年偵續
    字第262號卷第19頁背面）。可知，除郭東峰部分外，郭西
    香確有參與領取包括被告郭東墉部分之臺中客運撫卹金之事
    實。
  3.郭西香於96年6月27日偵查時（以被告身分）指稱：撫卹金
    部分，只有郭東峰自己領，其他部分我們協議全部交給母親
    ，所以只有請客運公司開1張支票存在第七銀行母親的帳戶
    等語（參臺中地檢署96年調偵字第161號卷第29頁背面）。
    惟上開撫卹金239萬6250元扣除郭東峰7分之1部分後，尚有
    205萬餘元，而郭洪娉媎之第七商業銀行活期儲蓄帳戶，於
    83年7月25日存款餘額為207,785元，於83年7月30日轉收
    1,626,028元（應為上開撫卹金之一部分），於83年8月2日
    支票代交325,205元（亦為上開撫卹金之一部分），經分次
    提領後，至83年9月13日存款餘額又回復為210,153元，此有
    該帳戶自83年1月1日起至同年12月31日止之存款明細資料表
    在卷可憑（見臺中地檢署96年調偵字第161號卷第38頁背面
    ）。可知郭西香指述：撫卹金除郭東峰外，只有請客運公司
    開1張支票存在第七銀行母親的帳戶，全部都給母親了等情
    ，尚非全然真實。再參以證人桑銘忠律師於原審結證稱：92
    年4月28日告訴狀提到臺中客運撫卹金部分的告訴，當時郭
    東墉表示臺中客運發放撫卹金沒有領到，他也沒有委託郭西
    香去領，但事後有具領的事實，所以才提告等語（參原審卷
    第79頁背面、80頁）。是故被告郭東墉辯稱：伊雖同意撫卹
    金要給母親，但沒有同意由郭西香去領該筆撫卹金，故郭西
    香有未經授權而冒領撫卹金之嫌疑，並非誣告等語，尚堪採
    信。
六、綜上所述，被告郭東墉、郭東海分別於92年4月28日對郭西
    香提出上開告訴，均事出有因而有所懷疑，尚非完全出於憑
    空捏造，亦非故意虛構，縱嗣後被訴人郭西香為不起訴處分
    確定，被告郭東墉、郭東海仍難遽以誣告罪相繩。此外，本
    件並查無其他積極證據足認被告2人確有上開誣告之犯行，
    原審以不能證明被告犯罪而為其無罪之諭知，經核並無違誤
    。檢察官上訴意旨執告訴人前詞而為指摘，認被告2人所為
    涉犯誣告犯行，並無理由，應予駁回。
據上論斷，應依刑事訴訟法第368條，判決如主文。
本案經檢察官鍾宗耀到庭執行職務。
中    華    民    國   100    年    7     月    19    日
            刑事第二庭  審判長法  官  邱  顯  祥
                              法  官  張  國  忠
                              法  官  王  鏗  普
以上正本證明與原本無異。
如不服本判決應於收受送達後十日內向本院提出上訴狀，其未敘
述上訴之理由者並得於提起上訴後十日內向本院補提理由書（均
須按他造當事人之人數附繕本）「切勿逕送上級法院」。
                              書記官  詹  雅  婷
中    華    民    國   100    年    7     月    19    日